臺灣臺北地方法院民事裁定
111年度消債清字第27號
聲  請  人  
即  債務人  朱峻岑

代  理  人  鄭國照律師(法扶律師)   
相  對  人  
即  債權人  遠東國際商業銀行股份有限公司

法定代理人  周添財  


相  對  人  
即  債權人  花旗(台灣)商業銀行股份有限公司
                      設臺北市○○區○○路0號0樓至0樓及00樓至00樓
法定代理人  莫兆鴻  


代  理  人  陳正欽  
相  對  人  
即  債權人  凱基商業銀行股份有限公司
                      設臺北市○○區○○○路000號0樓、00樓及00樓
法定代理人  魏寶生  


相  對  人  
即  債權人  劉怡萍  

上列當事人因消費者債務清理事件聲請清算，本院裁定如下：
    主  文
債務人甲○○自中華民國一百一十一年二月二十五日上午十一時起
開始清算程序。
命司法事務官進行本件清算程序。
    理  由
一、按債務人不能清償債務或有不能清償之虞者，得依本條例所
    定更生或清算程序，清理其債務；債務人對於金融機構負債
    務者，在聲請更生或清算前，應向最大債權金融機構請求協
    商債務清償方案，或向其住、居所地之法院或鄉、鎮、市、
    區調解委員會聲請債務清理之調解，消費者債務清理條例（
    下稱消債條例）第3條、第151條第1項分別定有明文。此係
    採前置協商主義，是債務人於協商程序中，自應本於個人實
    際財產及收支狀況，依最大誠信原則，商討解決方案。如終
    究不能成立協商，於聲請更生或清算時，法院審酌上開條文
    所謂「不能清償或有不能清償之虞」，允宜綜衡債務人全部
    收支、信用及財產狀況，評估是否因負擔債務，而不能維持
    人性尊嚴之最基本生活條件，所陳報之各項支出，是否確屬
    必要性之支出，如曾有協商方案，其條件是否已無法兼顧個
    人生活之基本需求等情，為其判斷之準據。又法院開始清算
    程序之裁定，應載明其年、月、日、時，並即時發生效力。
    法院開始更生或清算程序後，得命司法事務官進行更生或清
    算程序，必要時得選任律師、會計師或其他適當之自然人或
    法人1人為監督人或管理人，復為同條例第83條、第16條第1
    項所明定。
二、本件債務人主張：其積欠多家金融機構債務共計新臺幣（下
    同）197萬5,631元，因無力清償，前曾於民國108年間與最
    大債權銀行遠東國際商業銀行股份有限公司（下稱遠東銀行
    ）達成債務協商為每月清償約1萬6,145元，惟債務人因每月
    收入扣除每月必要支出及扶養費已無力清償而毀諾，實有不
    可歸責於己之事由，致履行債務有重大困難，且其顯有不能
    清償之情形，爰依法聲請清算等語。
三、經查：
  ㈠債務人符合消債條例第151條第7項但書「因不可歸責於己之
    事由，致履行顯有重大困難」之規定：
  ⒈債務人前於108年1月與最大債權銀行遠東銀行達成債務前置
    協商，約定自108年1月10日起，分180期，年利率3.50％，每
    月給付1萬6,145元之還款方案，惟債務人繳納22期後，於11
    0年6月10日宣告毀諾等情，有遠東銀行陳報狀、協議書在卷
    可稽（見本院卷第133至138頁）。而債務人與債權人成立協
    商或調解後，即應依誠信原則履行，故應限制於債務人因不
    可歸責於己之事由，致履行有困難時，始得聲請清算，俾債
    務人盡力履行協商或調解方案，避免任意毀諾，是本件債務
    人向本院聲請清算，自須審究其是否有「不歸責於己事由致
    履行有困難」之情事。
  ⒉債務人主張其於108年間與銀行債務協商後，因工作變動，薪
    資從每月9萬5,000元減少至每月3萬元左右，扣除每月必要
    支出及扶養費後已無力清償，致無法繼續清償而毀諾等情，
    業據提出勞工保險被保險人投保資料表（下稱勞保投保資料
    ）、110年8月至9月薪資單附卷（見本院卷第27至29、57至5
    9頁）。依勞保投保資料所載，債務人於110年6月毀諾時之
    投保薪資為2萬4,000元，另債務人未提出其於協商及毀諾時
    每月必要生活費用相關收據，本院爰以衛生福利部公告之11
    0年度臺北市每人每月最低生活費用之1.2倍2萬1,202元計算
    。是債務人於毀諾時，每月收入扣除每月生活必要費用後剩
    餘2,798元（計算式：24,000元-21,202元=2,798元），縱未
    計算債務人每月所支出扶養費用，亦難以支付每月1萬6,145
    元之還款方案，堪認債務人履行該協商顯有困難，且有不可
    歸責之事由。　　
  ㈡債務人聲請清算時之平均每月收入及財產狀況，已有不能清
    償債務之虞：
  ⒈債務人主張現任職於聯邦商業銀行股份有限公司，110年7月
    至9月薪資分別為2萬6,129元、2萬6,887元、2萬8,430元，
    有財產及收入證明書、在職證明書附卷可憑（見卷第51至52
    、65頁），故本院即以平均每月薪資收入2萬7,149元【計算
    式:（26,129元＋26,887元＋28,430元）÷3＝27,149，元以下四
    捨五入】作為計算債務人目前償債能力之依據。
  ⒉按債務人聲請更生或清算時所提財產及收入狀況說明書，其
    表明每月必要支出之數額，與本條例第61條之2第1項、第2
    項規定之認定標準相符者，毋庸記載原因、種類及提出證明
    文件；債務人必要生活費用，以最近1年衛生福利部或直轄
    市政府所公告當地區每人每月最低生活費1.2倍定之。受扶
    養者之必要生活費用，準用第一項規定計算基準數額，並依
    債務人依法應負擔扶養義務之比例認定之；按因負擔扶養義
    務而不能維持自己生活者，免除其義務。但受扶養權利者為
    直系血親尊親屬或配偶時，減輕其義務，消債條例施行細則
    第21條之1第3項、消債條例第64條之2第1、2項、民法第111
    8條定有明文。查債務人主張其目前每月個人生活必要支出2
    1,202元部分，合於衛生福利部公告臺北市110年度最低生活
    費標準17,668元之1.2倍，是債務人主張其個人生活必要支
    出2萬1,202元部分，足堪採信。
　⒊關於聲請人扶養費支付之部分：　　
　⑴聲請人主張每月支出其配偶陳慧純及扶養未成年子女朱○毓、
    朱○希各2萬1,202元等情，依戶籍謄本所示（見本院卷第55
    頁），債務人子女朱○毓、朱○希皆尚未成年，名下皆無財產
    及收入，而配偶陳慧純於108年及109年所得均無所得，名下
    有105年出廠LEXUS廠牌自用小客車1台，有全國財產稅總歸
    戶財產查詢清單及108及109年度綜合所得稅各類所得資料清
    單附卷可佐（見本院卷第233頁至第241頁），經審酌債務人
    之子女處於就學階段、配偶無收入，尚有受債務人扶養之必
    要，故衡酌債務人負擔子女及配偶扶養費部分，合於衛生福
    利部公告臺北市110年度最低生活費標準1萬7,668元之1.2倍
    即2萬1,202元，則債務人主張其負擔配偶陳慧純及扶養未成
    年子女朱○毓、朱○希扶養費各2萬1,202元部分，尚屬可採。
　⑵就聲請人主張每月支出父親朱添裕扶養費2,658元部分，依朱
    添裕108、109年度綜合所得稅各類所得資料清單及全國財產
    稅總歸戶財產查詢清單所示，朱添裕雖無每月固定收入，但
    名下有公告現值合計約1,072萬之不動產共25筆，難認具不
    能維持生活之情形，應無受債務人扶養之必要，則債務人主
    張每月須支出朱添裕扶養費2,658元，不應採認。
  ⒋故債務人目前每月收入2萬7,149元扣除每月個人必要生活費
    用及扶養費（計算式：2萬1,202元×4=8萬4,808元），已無
    餘額可供支配，更遑論償還債權人遠東國際商業銀行股份有
    限公司、乙○(台灣)商業銀行股份有限公司、凱基商業銀行
    股份有限公司、丙○○等債務262萬5,065元，此有財團法人金
    融聯合徵信中心查詢當事人綜合信用報告回覆書、債權人陳
    報狀、債務人110年12月16日陳報狀附卷可稽（見本院卷第3
    9頁至第43頁、第133頁、179頁、第185頁、第197頁至第244
    頁，丙○○部分暫以債務人所陳報金額計算），堪認債務人之
    經濟狀況已有不能清償債務情狀。此外，債務人陳報其名下
    除玉山銀行存款384元、國泰世華銀行存款26元外，無其他
    財產，有玉山銀行存摺、國泰世華銀行存摺、全國財產稅總
    歸戶財產查詢清單在卷可稽（見本院卷第33頁、第205頁至
    第213頁）。是本院審酌債務人之財產、信用、勞力及生活
    費用支出等狀況，堪認債務人客觀上經濟狀況已有不能清償
    債務之虞，而有藉助清算制度調整其與債權人間之權利義務
    關係而重建其經濟生活之必要，自應許債務人得藉由清算程
    序清理債務。此外，本件復查無債務人有消債條例第6條第3
    項、第8條或第82條第2項所定駁回清算聲請之事由存在，則
    債務人聲請清算，核屬有據，爰依首揭規定，應予開始清算
    程序，並命司法事務官進行本件清算程序。
四、依消債條例第11條第1項、第16條第1項、第83條，裁定如主
    文。
中　　華　　民　　國　　111 　年　　2 　　月　　25　　日
                  民事第二庭  法  官  林怡君
以上正本係照原本作成。
本裁定不得抗告。
本裁定已於111年2月25日上午11時公告。
中　　華　　民　　國　　111 　年　　2 　　月　　25　　日
                              書記官  陳俐妙